【裁判字號】    88,自,630
【裁判日期】    890523
【裁判案由】    侵占
【裁判全文】
臺灣高雄地方法院刑事判決                          八十八年度自字第六三號
    自  訴  人  乙○○
    被      告  甲○○
右列被告因侵占案件，經自訴人提起自訴，本院判決如左：
    主  文
甲○○無罪。
    理  由
一、自訴意旨略以：被告甲○○於民國（以下同）八十七年十月六日向自訴人承租車
    號ＺＤ－三八七號營業小客車，約定每日租金新臺幣（以下同）七百元，然被告
    自八十八年四月一日起至六月一日從未繳費亦未返還車輛，共計積欠租金、稅金
    、無線電台費、車輛保險費及車內裝置音響、配件費等達十萬六千二百六十元正
    。又系爭營業小客車被告並未親自交還自訴人，而係將之棄置於高雄市○○區○
    ○街，並將車內音響及配件取走後逃匿，屢經自訴人催索均置之不理，因認被告
    所為係涉犯刑法第三百三十五條第一項之侵占罪。
二、按犯罪事實應依證據認定之，無證據不得推定其犯罪事實；而不能證明被告犯罪
    者，應諭知無罪之判決，刑事訴訟法第一百五十四條及第三百零一條第一項分別
    定有明文。又刑法上之侵占罪，須持有人變易其原來之持有意思而為不法所有之
    意思，始能成立，如僅將持有物延不交還或有其他原因致一時未能交還，既缺乏
    主觀要件，即難遽以該罪相繩。（最高法院六十八年臺上字第三一四六號判例參
    照）
三、經查自訴人認被告涉犯刑法第三百三十五條第一項之侵占罪嫌，係以租賃契約書
    、存証信函及駕駛執照各一紙為證資為論據。惟訊據被告甲○○堅詞否認有自訴
    意旨所指侵占犯行，辯稱：「因我有困難，繳不出錢來，自訴人說叫我將車牽回
    去給他，不然要對我不客氣，所以我不敢將車子牽回去給自訴人，才放棄（車子
    ）在洛陽街」、「合約上有載明我以四萬元價格購買音響設備，但自訴人將車子
    交給我時，沒有音響、喇叭等設備。我有繳二期的錢六千元，之後我就沒有繳」
    及「我沒有侵占自訴人音響，我音響是向自訴人哥哥買的，由自訴人先付錢給自
    訴人哥哥，我再分期給付給自訴人」等語。經查：被告前揭所辯，均為自訴人所
    不否認，且自訴人於本院審理中亦陳稱：「租約係十天為一期，一個月有三期，
    被告有付我二期六千元」（見八十八年十一月二十五日審理筆錄）、「音響是被
    告的沒錯，只是被告向我借錢，我先支出」等語（見八十九年五月九日審理筆錄
    ），而被告於本院審理時復當庭給付自訴人二萬八千元，以清償對自訴人所負之
    債務，顯見被告前開所辯，應屬可採。雖被告自八十八年四月一日起，即未依約
    定繳付租金，惟被告並無將其所持有之上述車輛變易為自己所有之意思，揆諸前
    揭判例意旨，自難僅因被告未依約定繳付租金，或未將車輛當面交還自訴人，即
    謂被告涉有侵占罪嫌。綜上所述，足認本件純屬債務不履行之民事糾紛，與侵占
    刑責無涉。此外，本院復查無其他積極證據足以證明被告涉有侵占罪嫌，從而被
    告犯罪尚屬不能證明，自應論知無罪之判決。
據上論斷，應依刑事訴訟法第三百零一條第一項前段，判決如主文。
中    華    民    國    八  十  九    年    五    月     二十三    日
                                  臺灣高雄地方法院刑事第四庭
                                      法  官  王 俊 隆
右正本證明與原本無異。
如不服本判決，應於判決送達後十日內，向本院提出上訴狀。
                                      書記官  涂 亨 玉
中    華    民    國    八  十  九    年    五    月     二十三    日


司法院資訊處製作；財團法人民間司法改革基金會備份。
